【裁判字號】    96,交聲,297
【裁判日期】    970116
【裁判案由】    違反道路交通管理處罰條例聲明異議
【裁判全文】
臺灣新竹地方法院交通裁定             96年度交聲字第297號
移送機關即  交通部公路總局新竹區監理所
原處分機關
異  議  人  甲○○
即受處分人
上列異議人因違反道路交通管理處罰條例案件，對於交通部公路
總局新竹區監理所96年10月25日竹監自字第裁50-EZ0000000號、
第裁50-EZ0000000號所為之違反道路交通管理事件裁決處分，聲
明異議，本院裁定如下：
    主    文
原處分均撤銷。
甲○○均不罰。
    理    由
一、按汽車駕駛人在道路收費停車處所停車，未依規定繳費，主
    管機關應書面通知駕駛人於7 日內補繳，並收取必要之工本
    費用，逾期再不繳納，處新臺幣（下同）300 元罰鍰，道路
    交通管理處罰條例第56條第2 項固定有明文，惟其裁處程序
    須於汽車駕駛人或所有人未依規定繳費，經主管機關以書面
    通知於7 日內補繳（並收取必要之工本費用）後，逾期再不
    繳納，始得依上開規定舉發、裁罰，此觀諸前開法文自明。
二、本件原處分機關處分意旨略以：異議人即受處分人甲○○所
    有車牌號碼3526-FT 號自小客車分別於民國96年7 月20日晚
    上6 時50分許、同年月22日上午11時23分許，停放在新竹市
    ○○路路邊停車場、東大橋下停車場等處，經新竹市政府交
    通局逕行舉發在道路收費停車處所停車，經催繳不依規定繳
    費之違規，嗣異議人不服而於舉發通知單所載應到案期限內
    向原處分機關提出陳述，惟經原處分機關函查結果，仍認異
    議人確有前揭違規行為，乃於96年10月25日以竹監自字第裁
    50-EZ0000000號、第裁50-EZ0000000號違反道路交通管理事
    件裁決書，依道路交通管理處罰條例第56條第2 項之規定，
    各裁處異議人罰鍰300元等語。
三、本件異議人聲明異議意旨略以：伊之住所於95年12月18日即
    遷移至新竹市○○路○段589號，因此自始未接獲停車費補繳
    通知，原處分機關認伊接獲補繳通知，逾期仍不補繳而據以
    裁罰，在適法性上有商榷餘地，請撤銷原裁決處分等語。
四、經查：
(一)、按處理違反道路交通管理事件，有關文書送達之程序，依行
    政程序法之規定；送達，於應受送達人之住居所、事務所或
    營業所為之；於應送達處所不獲會晤應受送達人時，得將文
    書付與有辨別事理能力之同居人、受僱人或應送達處所之接
    收郵件人員。應受送達人或其同居人、受僱人、接收郵件人
    員無正當理由拒絕收領文書時，得將文書留置於應送達處所
    ，以為送達；又送達不能依前2 條規定為之者，得將文書寄
    存送達地之地方自治或警察機關，並作送達通知書兩份， 1
    份黏貼於應受送達人住居所、事務所、營業所或其就業處所
    門首，另1 份交由鄰居轉交或置於該送達處所信箱或其他適
    當位置，以為送達。前項情形，由郵政機關為送達者，得將
    文書寄存於送達地之郵政機關。寄存機關自收受寄存文書之
    日起，應保存3 個月；違反道路交通管理事件統一裁罰基準
    及處理細則第5條，行政程序法第72條第1項前段、第73條第
    1項、第3項、第74條分別定有明文。查汽車駕駛人在道路收
    費停車處所停車未依規定繳費，由主管機關所為補（催）繳
    之書面通知，屬有關違反道路交通管理事件之文書，自應依
    上開規定送達受處分人住居所之所在地，始為合法。次按公
    法上特定相對人之意思表示或意思通知，除法律有特別規定
    者外，在非對話為之者，應以達到相對人時生效，所謂達到
    ，乃在使相對人居於可得瞭解之狀態為已足，此在法理上應
    為當然之解釋（行政法院68年度判字第838 號裁判意旨參照
    ）。
(二)、本案舉發機關即新竹市政府交通局在未依期限獲異議人自動
    繳納停車費後，即先後開立催繳單，其中ZZZZZＺ000000000L
    號催繳通知單係於96年8月14日以平信交寄，另YYYYYＺ00000
    0000H 號催繳通知單則於96年9月4日以掛號交寄嗣並寄存於
    臺灣郵政股份有限公司新竹郵局，2 次投遞之地址均為車籍
    地即異議人舊址「新竹市○○里○鄰○○路271巷22弄20號」
    ，固有新竹市政府96年10月23日府交停字第0960110939號函
    及所附新竹市○○路邊停車收費管理系統網頁列印資料影本
    3 紙、送達證書影本乙紙、違規查詢報表乙紙等件在卷可憑
    （見本院卷第10至14頁、第16頁、第20頁），然異議人前於
    95年12月18日即遷入「新竹市○區○○里○○鄰○○路○段589
    號」迄今，並已向戶政機關辦理戶籍變更登記，此據異議人
    狀述甚明（見本院卷第7 頁），且有異議人之戶口名簿影本
    乙紙、法務部戶役政連結作業系統個人基本資料乙紙附卷足
    稽（見本院卷第18頁、第35頁）。本件觀諸舉發機關停車費
    催繳通知單投遞、寄存之時，該址早非異議人之住所，此時
    舉發機關本於職權，實可另行透過電腦戶政系統查詢異議人
    戶籍地址是否已遷移，並依行政程序法相關規定再交寄郵局
    辦理送達事項，乃竟未用盡相當之探查方法，猶執意投遞舊
    址，且本件復查無證據足資證明上開催繳通知單送達時，異
    議人確實仍住於舊址，揆諸前揭說明，本案停車費催繳通知
    單之送達顯不合法，該催繳之意思表示並未送達異議人，催
    繳手續並未完成。是舉發機關以該不合法之「寄存送達」作
    為異議人已合法收受催繳通知單之依據，再依其不按催繳通
    知單所定期限繳納原停車費及工本費，而舉發異議人「在道
    路收費停車處所停車經催繳不依規定繳費」，顯與道路交通
    管理處罰條例第56條第2項之舉發程序規定不符。
五、綜上所述，原處分機關並未提出證據證明異議人已合法收受
    停車費催繳通知單，有逾期再不繳納之情事，而異議人於發
    現停車費逾期之後，業已主動至新竹市政府交通局補繳原停
    車費連同掛號催繳之工本費，有卷附新竹市政府補繳停車費
    收據（收執聯）影本乙紙可按（見本院卷第17頁）。從而，
    原處分機關未予查察，誤以上開催繳、舉發程序已完備而逕
    依道路交通管理處罰條例第56條第2 項規定，各裁處異議人
    罰鍰300 元，於法即有未合，異議人之異議為有理由，本院
    自應依法撤銷原處分，另為異議人均不罰之諭知。
六、據上論斷，應依道路交通案件處理辦法第20條，裁定如主文
    。
中    華    民    國    97    年     1    月    16    日
                  交通法庭    法  官  林惠君
以上正本證明與原本無異。
如不服本裁定，應於裁定送達後5日內，向本院提出抗告狀。
中    華    民    國    97    年    1     月    16    日
                              書記官  蔣淑君


司法院資訊處製作；財團法人民間司法改革基金會備份。
